【裁判字號】    98,交聲,90
【裁判日期】    980721
【裁判案由】    違反道路交通管理處罰條例聲明異議
【裁判全文】
臺灣桃園地方法院交通事件裁定          98年度交聲字第90號
原處分機關  交通部公路總局新竹區監理所
異  議  人
即受處分人  乙○○
上列異議人即受處分人因違反道路交通管理處罰條例案件，對於
交通部公路總局新竹區監理所中華民國97年12月17日所為之處分
（原處分案號：壢監裁字第裁53-D00000000號）聲明異議，本院
裁定如下：
    主  文
原處分撤銷。
乙○○駕車行駛於快速公路，不遵使用限制、禁止、行車管制及
管理事項之管制規則而有未依標線指示行車之行為，處罰鍰新臺
幣參仟元，並記違規點數壹點。
    理  由
一、按汽車行駛於快速公路，不遵使用限制、禁止、行車管制及
    管理事項之管制規則而有未依標線指示行車之行為者，處汽
    車駕駛人新臺幣（下同）3,000 元以上6,000 元以下罰鍰，
    道路交通管理處罰條例第33條第1 項第13款定有明文。又按
    汽車駕駛人有前條情形者，除依原條款處罰鍰外，並予記違
    規點數1 點，同條例第63條第1 項第1 款亦有明文規定。
二、本件原處分機關交通部公路總局新竹區監理所係以：異議人
    即受處分人（下稱異議人）乙○○於民國97年8 月28日晚上
    6 時44分許，駕駛車牌號碼3961-RX 號自用小客車（下稱系
    爭自用小客車），沿台66線快速公路由西往東方向行駛，行
    經上開路段與台31線路口時，於該路口交通號誌紅燈亮起後
    超越停止線，為桃園縣政府警察局交通隊在該處所設置之照
    相儀器拍攝採證，繼經上開單位員警認證後，即以異議人行
    駛快速公路未依標線指示行車為由，依違反道路交通管理處
    罰條例第33條第1 項第13款之規定掣單逕行舉發。嗣異議人
    雖於應到案日期前提出申訴，惟經原處分機關函請舉發單位
    調查結果，仍認異議人確有前開違規事實，乃依上開條文、
    違反道路交通管理事件統一裁罰基準及處理細則第43條、第
    44條及第67條等規定，於97年12月17日以壢監裁字第裁53-D
    00000000號違反道路交通管理事件裁決書，裁處異議人罰鍰
    3,000 元在案。
三、聲明異議意旨略以：異議人於前揭時間駕駛系爭自用小客車
    行經上開路口時，適號誌由綠燈轉換為黃燈，異議人加速通
    過時黃燈已轉換為紅燈，即遭照相儀器拍照，然依據道路交
    通標誌標線號誌設置規則相關規定，時速61公里以上之快速
    道路，其號誌黃燈之秒數應有5 秒，但上開路口之黃燈秒數
    僅有2.5 秒，顯然不符規定，又舉發員警表示異議人係在紅
    燈亮起4.61秒後通過停止線，然照相儀器設置如有不當，是
    否仍可據此判定，顯有疑問，另前揭4.61秒之數據係從何來
    ，亦應有相關依據，爰依法聲明異議，請求撤銷原處分云云
    。
四、經查：
    (一)異議人於上揭時間駕駛系爭自用小客車，沿台66線快速公
      路由西往東方向行駛，行經上開路段與台31線路口時，確
      於該路口交通號誌紅燈亮起後超越停止線，而有行駛快速
      公路未依標線指示行車之違規事實乙情，業據證人即本件
      舉發員警陳富美於本院調查時結證明確（參見本院卷第20
      至22頁），並有舉發照片2 幀附卷可稽（參見本院卷第24
      頁），足見上開違規情節確堪認定屬實。
    (二)至異議人雖以前揭情詞置辯。惟查，異議人於前揭時、地
      駕駛系爭自用小客車，係在路口交通號誌已轉為紅燈後約
      經過4.61秒時，始通過路口停止線乙情，業據證人甲○○
      ○○於本院調查時結證稱：本件交通違規是由伊所舉發，
      伊是根據照相儀器所拍攝之照片，認定系爭自用小客車行
      駛於快速公路紅燈越線，違反道路交通管理處罰條例關於
      行駛於快速公路未依標線指示行車之規定，故開單加以舉
      發；第一張舉發照片中，上方數字及文字所代表之意義，
      關於「97.08.28」及「18：44：57」是代表照相之時間，
      「0000000 、060971」是代表照相機儀器之編號，「008A
      」是表示該張照片在此捲底片中之序號，「080 」是代表
      該快速公路之速限，「2500MM」是表示感應線圈之距離為
      2.5 公尺，「2.95」是表示黃燈之秒數，「004.61」是表
      示系爭自用小客車是在紅燈亮起4.61秒後始壓過感應線圈
      ，另「L1」是表示系爭自用小客車當時係行駛於第1 車道
      ；至於第2 張舉發照片，「005.11」是表示照相儀器在紅
      燈亮起5.1 秒後拍下第2 張照片，故第1 張照片拍照時，
      是在紅燈亮起4.61秒後，第2 張照片拍照時則是在紅燈亮
      起5.11秒後，另「033 」是表示系爭自用小客車在前揭約
      0.5 秒內之時速為33公里；因為照相儀器之感應線圈是與
      號誌連線，當車子壓過感應線圈時，照相儀器會自動計算
      紅燈已經亮起之秒數，故前揭「4.61秒」即是從此而來等
      語明確（參見本院卷第20、21頁），並有前揭舉發照片2
      幀附卷可據，是異議人於前揭時、地既係在號誌紅燈已亮
      起4.61秒後始通過路口停止線，已足見異議人辯稱：伊駕
      車行經上開路口時，適號誌由綠燈轉換為黃燈，而加速通
      過時黃燈已轉換為紅燈云云，顯與本件經科學儀器拍攝之
      舉發照片所顯示之客觀情形不符，已難逕予採信為真。又
      本件所使用之照相儀器（微電腦闖紅燈自動測速照相系統
      ），係經德國原廠檢驗確認無瑕疵後始包裝運送出口，且
      舉發單位平日均有定期保養維修，並無重大故障情形乙節
      ，除據證人甲○○○○於本院調查時結證無訛外（參見本
      院卷第21頁），並有上開照相儀器之式樣認可證書、出廠
      檢驗報告、我國駐外機構證明暨進口報單1 份附卷可考（
      參見本院卷第26至35頁），足見本件所使用之照相儀器，
      其準確度及正確性亦尚無疑慮，是異議人空言率稱照相儀
      器設置不當，數據從何而來云云，亦顯然無據，要非可採
      。
    (三)末異議人雖迭以時速60公里以上之快速公路，其號誌黃燈
      秒數應有5 秒，然上開路口之黃燈秒數僅有2.5 秒等情，
      而據以主張本件號誌設計顯有瑕疵云云。惟按行車速限每
      小時61公里以上，行車管制號誌之黃色燈號時間得為5 秒
      ，道路交通標誌標線號誌設置規則第231 條定有明文；是
      於行車速限為每小時61公里以上之道路，行車管制號誌之
      黃色燈號時間係「得」為5 秒，而非必「應」為5 秒，此
      情亦據證人甲○○○○於本院調查時結證稱：伊有就此詢
      問上開號誌負責人許月芳，其表示並非因本案始修改黃燈
      秒數，而係因其等長期觀測路口交通情形，係依據觀察結
      果而修正，且根據道路交通標誌標線號誌設置規則之規定
      ，本案快速公路之黃燈秒數是「得」5 秒，而非一定是5
      秒等語綦詳（參見本院卷第47頁），並有桃園縣政府97年
      12 月9日府交工字第0970416505號函1 份附卷可參（參見
      本院卷第14頁背面），故異議人辯稱本件號誌設計有瑕疵
      云云，顯然容有誤會；況縱如異議人所述，上開路口之號
      誌黃燈秒數應係5 秒，然異議人既係於號誌紅燈亮起4.61
      秒後始通過路口停止線，則上開路口之號誌黃燈秒數縱增
      加2 秒，異議人仍將於號誌紅燈亮起2.61秒後通過路口停
      止線，仍係構成行駛快速公路未依標線指示行車之違規行
      為，益徵異議人前揭辯詞仍無足為有利異議人之認定。
五、綜上所述，異議人確有於前揭時、地行駛快速公路未依標線
    指示行車之違規事實，要屬明確，洵堪認定。從而，原處分
    機關依前揭道路交通管理處罰條例第33條第1 項第13款、違
    反道路交通管理事件統一裁罰基準及處理細則第43條、第44
    條、第67條暨違反道路交通管理事件統一裁罰標準表之規定
    ，裁處異議人罰鍰3,000 元，核無違誤。惟按汽車駕駛人，
    違反同條例第33條規定者，除依原條款處罰鍰外，並應予以
    記違規點數1 點，道路交通管理處罰條例第63條第1 項第1
    款定有明文；是原處分機關既認定本件異議人係違反同條例
    第33條第1 項第13款之規定，則除處上開罰鍰外，自應併予
    記違規點數1 點，惟原裁決處分漏未處罰，於法自有未合，
    且上開記點之處罰，係屬強制規定，無從減免。是本件異議
    人之異議雖無理由，惟原處分既有上開瑕疵，仍屬無可維持
    ，自應由本院將原處分撤銷，並仍以異議人有違反道路交通
    管理處罰條例第33條第1 項第13款之行為，應依同條例第63
    條第1 項第1 款及違反道路交通管理事件統一裁罰基準及處
    理細則所訂之違反道路交通管理事件統一裁罰基準表等規定
    ，裁處異議人如主文第2 項所示之罰鍰，並記違規點數1 點
    ，以資適法。
六、據上論斷，應依道路交通案件處理法第20條，道路交通管理
    處罰條例第33條第1 項第13款，裁定如主文。
中    華    民    國    98    年     7      月   21   日
                  交通法庭      法  官  陳振嘉
以上正本證明與原本無異。
如不服本裁定，應於裁定送達後5 日內，以書狀敘述理由（須附
繕本），向本院提出抗告。
                                書記官  李佳穎
中    華    民    國    98    年    7     月    22    日


司法院資訊處製作；財團法人民間司法改革基金會備份。
